---
title: "Proyecto"
author: "eveiramirez"
date: "14/02/2022"
output: html_document
---

```{r setup, include=FALSE}
knitr::opts_chunk$set(echo = TRUE)
```

Este proyecto es sobre el estudio SRA SRP194241, el cual es un analisis transcriptomico donde se reporta la existencia de una poblacion de progenitores hibridos hepatobiliares (HHyP) en el higado fetal humano.  

Identificadores  
SRA:[SRP194241](https://trace.ncbi.nlm.nih.gov/Traces/sra?study=SRP194241)  
BioProject:[PRJNA540429](https://www.ncbi.nlm.nih.gov//bioproject/PRJNA540429)  
GEO:[GSE130473](https://www.ncbi.nlm.nih.gov//geo/query/acc.cgi?acc=GSE130473)  

PubMed Link  
PUBMED:[31350390](https://www.ncbi.nlm.nih.gov//pubmed/31350390)


## Paquetes
```{r start, warning=FALSE, message=FALSE, eval=FALSE}
## Cargar el paquete recount3 y iSEE
library("recount3")
library("iSEE")
library("here")
library("edgeR")
library("limma")
library("scater")

```

## Directorios
Durante el transcurso del proyecto se crearan distintas figuras las cuales se guardaran en los directorios del proyecto, por lo que se generaran las rutas que lleven a estos directorios.  

```{r dir, warning=FALSE, message=FALSE}
## Crear directorios de trabajo
dir_plots <- here::here("figures")

```

## Obtencion de datos
Se obtendra el proyecto SRP194241 de recount3, del cual su anotacion sera de tipo gencode_v29 y tendra la informacion de los genes.  

```{r project, eval=FALSE}
### Obtener los datos del proyecto  
rse_project_SRP194241 <- recount3::create_rse_manual(
    project = "SRP194241",
    project_home = "data_sources/sra",
    organism = "human",
    annotation = "gencode_v29",
    type = "gene"
)

```


```{r tranform counts, eval=FALSE}
# Obtener el numero de cuentas
assay(rse_project_SRP194241, "counts") <- transform_counts(rse_project_SRP194241)

```


```{r expand attributes, eval=FALSE}
## Expandir los atributos sra
rse_project_SRP194241 <- expand_sra_attributes(rse_project_SRP194241)
## Explorar los datos con iSEE
iSEE::iSEE(rse_project_SRP194241)

```



## Control de calidad  
En esta parte se obtendran la proporcion de lecturas asignadas a los genes y los promedios de expresion. Con estas variables se realizara el control de calidad, ya que ambas son muy útiles como medidas de calidad de los datos.  

```{r quality control, eval=FALSE}
## Obtener proporcion de lecturas asignadas de los genes
rse_project_SRP194241_qc<-rse_project_SRP194241
rse_project_SRP194241_qc$assigned_gene_prop <- rse_project_SRP194241$recount_qc.gene_fc_count_all.assigned / rse_project_SRP194241$recount_qc.gene_fc_count_all.total


## Mostrar resumen de los valores de assigned_gene_prop
summary(rse_project_SRP194241_qc$assigned_gene_prop)
## Crear histograma de la proporcion de lecturas asignadas a genes
svg(file.path(dir_plots, "assigned_gene_prop.svg"))
hist(rse_project_SRP194241_qc$assigned_gene_prop)
dev.off()
## Eliminar muestras de mala calidad por debajo de la mediana
rse_project_SRP194241_qc <- rse_project_SRP194241_qc[, rse_project_SRP194241_qc$assigned_gene_prop > 0.17784]

## Crear histograma sin las muestras de mala calidad
svg(file.path(dir_plots, "assigned_gene_prop_filtered.svg"))
hist(rse_project_SRP194241_qc$assigned_gene_prop)
dev.off()
## Mostrar el nuevo resumen de los valores de assigned_gene_prop
summary(rse_project_SRP194241_qc$assigned_gene_prop)

## Obtener los promedios de expresion de genes
gene_means <- rowMeans(assay(rse_project_SRP194241_qc, "counts"))
summary(gene_means)
## Crear plot de las expresiones promedio de los genes
svg(file.path(dir_plots, "gene_means.svg"))
plot(gene_means)
dev.off()
## Eliminar genes con una expresion promedio menor o igual a la mediana
rse_project_SRP194241_qc <- rse_project_SRP194241_qc[gene_means > 0.3, ]

## Crear plot de las expresiones promedio de los genes filtrados
gene_means <- rowMeans(assay(rse_project_SRP194241_qc, "counts"))
svg(file.path(dir_plots, "gene_means_filtered.svg"))
plot(gene_means)
dev.off()

```


## Normalizacion de datos   
Se normalizaran los datos de expresion de los genes para evitar que durante el analisis de expresion diferencial aquellos genes que tengan el mismo nivel de expresion entre muestras puedan marcarse como diferencialmente expresado ( dado que no deberian de marcarse como tal).  
Para la normalizacion de los datos se empleara el paquete de limma y edgeR

```{r normalization, eval=FALSE}
## Cambiar los valores del atributo sra_attribute.Sex a factor
rse_project_SRP194241_qc$sra_attribute.Sex <- factor(rse_project_SRP194241_qc$sra_attribute.Sex)

## Se crea el objeto DGEList
dge <- DGEList(
    counts = assay(rse_project_SRP194241_qc, "counts"),
    genes = rowData(rse_project_SRP194241_qc)
)
dge <- calcNormFactors(dge)

## Explorar las variables
sce <- logNormCounts(rse_project_SRP194241_qc) 

vars <- getVarianceExplained(sce, 
    variables=c("sra_attribute.developmental_stage", "sra_attribute.Sex", "assigned_gene_prop"))

## Graficar la varianza explicada por las variables
svg(file.path(dir_plots, "variance_explained.svg"))
plotExplanatoryVariables(vars)
dev.off()

## Crear el modelo estadistico
mod <- model.matrix(~ sra_attribute.developmental_stage + sra_attribute.Sex + assigned_gene_prop,
    data = colData(rse_project_SRP194241_qc)
)


## Crear plot de las expresiones promedio de los genes
svg(file.path(dir_plots, "mean_variance_trend.svg"))
vGene <- voom(dge, mod, plot = TRUE)
dev.off()

```


## Graficas  
```{r figures, echo=FALSE, out.width = "50%", out.height = "50%", fig.align='center'}
knitr::include_graphics(file.path(dir_plots, "assigned_gene_prop.svg"))

knitr::include_graphics(file.path(dir_plots, "assigned_gene_prop_filtered.svg"))

knitr::include_graphics(file.path(dir_plots, "gene_means.svg"))

knitr::include_graphics(file.path(dir_plots, "gene_means_filtered.svg"))

knitr::include_graphics(file.path(dir_plots, "mean_variance_trend.svg"))

knitr::include_graphics(file.path(dir_plots, "variance_explained.svg"))

```


# Referencias
```{r citation, message = FALSE, echo=FALSE}
## Citation info
print(citation("recount3")[2], bibtex = TRUE) 

```
